臺灣臺中地方法院民事裁定　100年度司字第1號
聲　請　人　劉興文律師
相　對　人　三富汽車工業股份有限公司
聲請人聲請命相對人進行特別清算事件，本院裁定如下：
    主    文
聲請駁回。
聲請程序費用由聲請人負擔。
    理    由
一、聲請意旨略以：聲請人為相對人三富汽車工業股份有限公司
    之清算人，已向鈞院陳報就任，並進行普通清算程序。然因
    相對人公司已廢止登記，以該公司現有財力，要召開股東會
    ，使股東承認清算期內各項簿冊，實有困難，故相對人公司
    清算之實行已發生顯著障礙，爰依公司法第335條第1項規定
    ，聲請鈞院命令相對人開始特別清算程序等語。
二、按清算之實行發生顯著障礙時，法院依債權人或清算人或股
    東之聲請或依職權，得命令公司開始特別清算；公司負債超
    過資產有不實之嫌疑者亦同。但其聲請，以清算人為限。公
    司法第335條第1項定有明文。據此，清算人聲請法院命令公
    司開始特別清算程序，須符合「清算之實行發生顯著障礙」
    ，或「公司負債超過資產有不實之嫌疑」之要件，始足當之
    ；又所謂清算之實行發生顯著障礙，係指公司之利害關係人
    人數眾多，或公司之債權債務關係極為複雜，致普通清算之
    實行發生顯著困難等情形。另依公司法第26條之1準用第24
    條，及同法第331條第1項等規定，可知：經中央主管機關廢
    止登記之股份有限公司，其清算人在清算完結時，本有將清
    算期內收支表、損益表、連同各項簿冊，提請股東會承認之
    義務；準此，聲請人在清算完結時，自應召開相對人公司股
    東會，將清算期內各項表冊提請股東會承認。聲請意旨雖稱
    ：以相對人公司現有財力，要召開股東會，使股東承認清算
    期內各項簿冊，存有困難等語，並提出相對人公司股東名冊
    1份，及本院非訟事件處理中心通知1紙為證，惟上述書證充
    其量僅能證明相對人公司之股東人數多達11萬餘人，及聲請
    人前曾向本院非訟事件處理中心陳報相對人公司清算完結，
    經該中心以聲請人未提出相對人公司清算期內之收支表、損
    益表經股東會承認之證明，與聲報清算完結之要件不符為由
    ，不予備查，至於聲請人是否曾經試圖召開相對人公司之股
    東會，然確實因相對人公司財力不足致遭遇困難？自該2份
    書證內容，並無從得知。除此之外，聲請人復未提出其他證
    據，證明其主張相對人公司清算之實行已發生顯著障礙一節
    ，確屬實情，則其聲請本院命令相對人公司開始特別清算，
    顯與前引公司法第335條第1項所定要件不符，應予裁定駁回
    。
三、依非訟事件法第21條第2項、第95條、第78條，裁定如主文
    。
中    華    民    國    100    年    1    月    24    日
                  民事第二庭    法  官  鍾啟煒
正本係照原本作成。
如不服本裁定應於送達後10日內向本院提出抗告狀，並繳納抗告
費新臺幣1000元。
中    華    民    國    100    年    1    月    24    日
                                書記官